【裁判字號】    95,上訴,2267
【裁判日期】    951207
【裁判案由】    違反森林法
【裁判全文】
臺灣高等法院臺中分院刑事判決        95年度上訴字第2267號
上  訴  人
即  被  告  乙○○
上列上訴人因違反森林法案件，不服臺灣南投地方法院95年度訴
字第558號中華民國95年8月29日第一審判決（起訴案號：臺灣南
投地方法院檢察署95年度偵字第2801號），提起上訴，本院判決
如下：
    主  文
原判決撤銷。
乙○○連續竊取森林主產物，結夥二人以上，為搬運贓物，使用
車輛，累犯，處有期徒刑拾月，併科罰金新台幣貳萬伍仟玖佰貳
拾元，罰金如易服勞役，以新台幣壹仟元折算壹日。
    犯罪事實
一、乙○○於民國（下同）八十九年間因準強盜案件，經臺灣臺
    中地方法院以八十九年度字第一三七０號判決判處有期徒刑
    四年，嗣經被告提起上訴，由本院以八十九年度上訴字第一
    五六０號判決上訴駁回確定，於九十四年二月二十八日縮短
    刑期執行完畢。詎乙○○仍不知悔改，於九十五年六月二十
    七日上午九時許，在阿里山一０三號林班地較內側處，見已
    遭不明人士竊取之扁柏四塊（即國有林每木調查表所示樹號
    編號二至五，材積共０點０八七四九六立方公尺）藏放於該
    處，竟意圖為自己不法之所有，以徒手搬運之方式竊取上開
    扁柏四塊，並駕駛車牌號碼Ｘ七—０三八０號紅色箱型車，
    將上開扁柏四塊搬運至南投縣鹿谷鄉○○村○○路「鹿鄉Ｋ
    ＴＶ」旁之空地堆放；乙○○於載運上開扁柏返回「鹿鄉Ｋ
    ＴＶ」途中，即阿里山一０三號林班地較外側處，發現另一
    塊已遭不明人士竊取之扁柏（即國有林每木調查表所示樹號
    編號一，材積為０點一四七二立方公尺）藏放於該處，另承
    前同一意圖為自己不法之所有之概括犯意，邀請適時碰巧前
    至「鹿鄉ＫＴＶ」旁空地之姓名、年籍不詳、綽號「阿龍」
    之成年男性友人，乙○○即邀約與其有犯意聯絡之綽號「阿
    龍」男子，由乙○○駕駛上開箱型車、附載綽號「阿龍」男
    子一起，結夥二人以上駕駛上開箱型車前往阿里山一０三號
    林班地較外側處，與「阿龍」一起將該塊扁柏搬運至該箱型
    車，再搬運回「鹿鄉ＫＴＶ」旁之空地與上述竊取之扁柏四
    塊一齊堆放。乙○○見上開國有林每木調查表所示樹號編號
    一之扁柏較大塊，遂持電鋸先行予以修剪，因乙○○所有之
    前開箱型車無法一次載運完五塊扁柏至南投縣草屯鎮請人處
    理加工成花瓶，乙○○則邀約不知情之友人林佳彬駕駛車牌
    號碼四九五五—ＧＭ自小貨車與不知情之友人謝政嘉前來幫
    忙搬運；嗣於九十五年六月二十七日二十二時三十分許，林
    佳彬、謝政嘉及乙○○等人行經南投縣南投市○○道路時為
    警方當場查獲，並扣得上揭扁柏計五塊（材積共計零點二三
    五０五六立方公尺），而查悉上情。
二、案經南投縣政府警察局刑事警察大隊報告臺灣南投地方法院
    檢察署檢察官偵查起訴。
      理  由
一、現行刑事訴訟法為保障被告之反對詰問權，排除具有虛偽危
    險性之傳聞證據，以求實體真實之發見，於該法第一百五十
    九條第一項明定被告以外之人於審判外之言詞或書面陳述，
    除法律有規定者外，不得作為證據。本件檢察官及被告於原
    審及本院準備程序及審理程序中，均並未就本案卷內證據資
    料之證據能力提出爭執，且迄於言詞辯論終結前，均未主張
    有刑事訴訟法第一百五十九條第一項不得為證據之情形，應
    認均已同意本案卷內之證據資料均得作為本案證據，且經本
    院審酌後，認無不適當之情形，是本案卷內之證據均有證據
    能力，合先敘明。
二、上訴人即被告乙○○（以下簡稱被告），雖經本院合法傳喚
    ，無正當理由，未於本院審理期日到庭陳述，惟被告確有為
    如犯罪事實欄所示之犯行，業據被告乙○○於偵查中及原審
    審理中以及本院準備程序時均坦承不諱（見偵卷第五七、五
    八頁，原審九十五年八月十五日審判筆錄），復有證人林佳
    彬、謝政嘉、黃達訓等三人於警詢時之證述（見偵卷第十八
    頁至第二十四頁、第三十頁至第三十二頁、第三十三頁至第
    三十四頁）；此外，並有贓物認領保管單一份、國有林每木
    調查表一張、自小貨車（車牌號碼Ｘ七—０三八０、四九五
    五—ＧＭ）及蒐證相片二幀、扁柏及刑案現場蒐證相片共五
    幀、行政院農業委員會林務局南投林區管理處九十五年八月
    八日投政字第０九五四一０八四五四號函所附之南投林區管
    理處國有林產物被害價金查定書一紙等附卷足稽（見偵卷第
    十一頁至第十七頁、第二十八頁、第三十六頁、第四十一頁
    至第四十三頁），足證被告之自白與犯罪事實相符，應可採
    信，另被告僅於偵查中供稱：林佳彬、謝政嘉不知情（見偵
    查卷第五十八頁），而自始至終並未提及綽號「阿龍」者不
    知情，而綽號「阿龍」者係與被告前往阿里山一０三號林班
    地較外側處搬運，與林佳彬、謝政嘉二人不在非林班地搬運
    而在非屬林班地之「鹿鄉ＫＴＶ」旁搬運有別，綽號「阿龍
    」者既在阿里山一０三號林班地較外側處搬運，且扁柏並非
    可於林班地之取得之物，參諸上開被告自始至終均未提及「
    阿龍」不知情，本件並無積極證據證據足資證明綽號「阿龍
    」者不知情，是本件被告確有結夥二人以上竊取林森主產物
    部分，亦堪認定，本件事證明確，被告上開犯行，足堪認定
    。
三、被告行為後，刑法及刑法施行法業於九十四年二月二日經總
    統以華總一義字第０九四０００一四九０一號令修正公布，
    並於九十五年七月一日施行。按行為後法律有變更者，適用
    行為時之法律，但行為後之法律有利於行為人者，適用最有
    利於行為人之法律，現行刑法第二條第一項定有明文。此條
    規定乃與刑法第一條罪刑法定主義契合，而貫徹法律禁止溯
    及既往原則，係規範行為後法律變更所生新舊法律比較適用
    之準據法，是刑法第二條本身雖經修正，但刑法第二條既屬
    適用法律之準據法，本身尚無比較新舊法之問題，應一律適
    用裁判時之現行刑法第二條規定以決定適用之刑罰法律，先
    予辨明。又以本次刑法修正之比較新舊法，應就罪刑有關之
    共犯、未遂犯、想像競合犯、牽連犯、連續犯、結合犯，以
    及累犯加重、自首減輕暨其他法定加減原因（如身分加減）
    與加減例等一切情形，本於統一性及整體性原則，綜其全部
    罪刑之結果而為比較（最高法院九十五年度第八次刑事庭會
    議決議可資參照）。是按：
   （一）累犯部分：刑法第四十七條累犯之規定，業於九十四
         年二月二日修正公布，並於九十五年七月一日起施行
         ，按修正後刑法第四十七條第一項規定「受徒刑之執
         行完畢，或一部之執行而赦免後，五年以內故意再犯
         有期徒刑以上之罪者，為累犯，加重本刑至二分之一
         。」，與修正前刑法第四十七條規定「受有期徒刑之
         執行完畢，或受無期徒刑或有期徒刑一部之執行而赦
         免後，五年以內再犯有期徒刑以事實上之罪者，為累
         犯，加重本刑至二分之一。」不同；而依被告前科紀
         錄【詳後所犯法條及刑之酌科之（二）敘述】理由，
         無論依修正前或修正後刑法第四十七條之規定，均構
         成累犯，應逕適用被告行為時之修正前刑法第47條累
         犯之規定。
   （二）被告二次竊取森林主產物之犯行，時間緊接，所觸犯
         均為構成要件相同之罪名，顯均係基於概括犯意反覆
         為之，而修正後刑法業已刪除連續犯之規定，考諸該
         規定刪除後，除法理上合於接續犯、包括一罪之情形
         仍可認為構成單一之犯罪外，其餘數犯罪行為之情形
         ，即應依刑法第五十一條之規定予以分論併罰，此刪
         除雖非犯罪構成要件之變更，但顯已影響行為人刑罰
         之法律效果，自屬法律有變更。依修正前刑法，
         本件被告之前開竊取森林主產物犯行，得分別論以連
         續犯，並得加重其刑至二分之一，然依修正後之刑法
         ，各該行為，均應併合處罰，依修正後刑法第二條第
         一項之規定，比較新、舊法適用結果，仍應適用被告
         行為時之法律，即修正前刑法第五十六條之規定論以
         連續犯。
   （三）易服勞役部分：被告行為犯罪時，刑法第四十二條第
         二項前段規定：「易服勞役以一元以上三元以下折算
         一日。」又被告行為時之易服勞役折算標準，按修正
         前罰金罰鍰提高標準條例第二條前段規定，就其原定
         數額提高為一百倍折算一日，因此本件被告行為時之
         易服勞役折算標準，應以銀元三百折算一日，即新台
         幣九百元折算一日；惟自九十五年七月一日修正公布
         施行之刑法第四十二條第三項前段規定：「易服勞役
         以新台幣一千元、二千元或三千元折算一日。」茲比
         較修正前後之易服勞役折算標準結果，以修正後之規
         定，較有利於被告。
四、按森林法竊盜罪為刑法竊盜罪之特別法，依特別法優於普通
    法原則，自應優先適用森林法竊盜罪處斷。次按森林法第十
    五條第三項規定：「國有林產物之種類、處分方式與條件、
    林產物採取、搬運、轉讓、繳費及其他應遵行事項之處分規
    則，由中央主管機關定之」，行政院農業委員會因之據以訂
    定發布「國有林林產物處分規則」，其第三條第一款明定：
    「主產物：指生立、枯損、倒伏之竹木及殘留之根株、殘材
    」。是森林主產物，並不以附著於其生長之土地，仍為森林
    構成部分者為限，尚包括已與其所生長之土地分離，而留在
    林地之倒伏竹、木、餘留殘竹等。至其與所生長土地分離之
    原因，究係出於自然力或人為所造成，均非所問。他人盜伐
    後未運走之木材，仍屬於林地內之森林主產物。森林法第五
    十條所定竊取森林主、副產物之竊取云者，即竊而取之之謂
    ，並不以自己盜伐者為限，縱令係他人盜伐而仍在森林內，
    既未遭搬離現場，自仍在管理機關之管領力支配下，如予竊
    取，仍為竊取森林主產物，應依森林法之規定論處（最高法
    院九十二年第十七次刑事庭會議決議九十三年度臺上字第八
    六０號判決參照）。查本件被告連續搬運之扁柏五塊，雖均
    係遭不詳之人已竊取而置於阿里山一０三號林班地，然仍屬
    行政院農業委員會林務局南投林區管理處所管領支配，被告
    仍夥同綽號「阿龍」男子，前往阿里山一０三號林班地較外
    側處搬運被預先藏放之扁柏一塊（即國有林每木調查表所示
    樹號編號一，材積為０點一四七二立方公尺），是核被告所
    為，係犯森林法第五十二條第一項第四款、第六款之結夥二
    人以上，為搬運贓物而使用車輛而竊取森林主產物罪。被告
    二次竊取森林主產物犯行，時間緊接，所犯罪名相同，顯係
    出於概括之犯意為之，為連續犯，爰依修正前刑法第五十六
    條之規定論以情節較重之竊取森林主產物，結夥二人以上，
    為搬運贓物，使用車輛一罪論，並加重其刑。被告於八十九
    年間因準強盜案件，經臺灣臺中地方法院以八十九年度字第
    一三七０號判決判處有期徒刑四年，嗣經被告提起上訴，由
    本院以八十九年度上訴字第一五六０號判決上訴駁回確定，
    於九十四年二月二十八日縮短刑期執行完畢乙情，有臺灣高
    等法院被告前案紀錄表、臺灣南投地方法院檢察署刑案資料
    查註紀錄表各一份在卷可稽，其於五年以內再故意犯本件有
    期徒刑以上之本罪，依修正前刑法第四十七條，論以累犯，
    並加重其刑。原審判決認被告罪證明確予以論罪科刑，固非
    無見，惟被告確有夥同綽號「阿龍」之男子，前往載運扁柏
    ，綽號「阿龍」之男子並且知情，業經本院認定如前，原審
    判決疏未論以被告結夥二人以上竊取森林主產物罪，即有未
    洽，且被告二次犯行時間緊接，所犯罪名相同，顯係出於概
    括之犯意為之，為連續犯，原審誤認係接續犯，復有未洽。
    被告上訴主張該木頭很漂亮，伊才順便拿的，原審判決過重
    等語，指摘原審判決不當，雖無理由，而檢察官於本院審理
    時雖主張被告持電鋸，應另犯有加重竊盜罪，惟按森林法為
    竊盜罪之特別法，其竊取森林主產物加重之態樣，業於森林
    法第五十二條第一項明定，無刑法第三百二十一條第一項加
    重竊盜事由之適用，附予敘明。惟原審判決既有上開可議之
    處，自應由本院將原審判決予以撤銷改判決，爰審酌被告前
    已有準強盜、竊盜等前科，有臺灣高等法院被告全國前案紀
    錄表一份在卷可稽，且為貪圖小利而不思以正當途徑獲取財
    物；並其所竊取扁柏數量為五塊、價值共約新台幣八千六百
    四十元（詳卷附之南投林區管理處國有林產物被害價金查定
    書），並於犯後坦承犯行、態度良好等一切情狀，量處如主
    文所示之刑，以示懲儆。另查，犯森林法第五十二條第一項
    之加重竊取森林主產物罪，應併科贓額二倍以上五倍以下之
    罰金，此參該法條之規定自明。本件被告所竊取之扁柏五塊
    ，價值共計新台幣八千六百四十元，有行政院農業委員會林
    務局南投林區管理處九十五年八月八日投政字第０九五四一
    ０八四五四號函所附之南投林區管理處國有林產物被害價金
    查定書一紙附卷可稽，爰審酌本件被告犯罪之動機、目的、
    手段、犯罪所生之損害，及犯罪後態度等一切情狀，並上開
    犯罪所得，量處被告有期徒刑十月，併科其贓額三倍之罰金
    ，即新台幣二萬五千九百二十元，並諭知罰金如易服勞役之
    折算標準。扣案車牌號碼四九五五—ＧＭ號自小貨車，係連
    強營造股份有限公司所有，業據證人林佳彬證述明確（見偵
    卷第十九頁），該自小貨車既非違禁物，復非被告所有之物
    ，爰不為沒收之諭知，附此敘明。
五、被告雖經本院合法傳喚，無正當理由，未於本院審理期日到
    庭陳述，爰不待其述，逕予判決。
據上論斷，應依刑事訴訟法第三百六十九條第一項前段、第三百
六十四條、第三百七十一條、第二百九十九條第一項前段，森林
法第五十二條第一項第四款、第六款，刑法第二條第一項但書、
第十一條前段、修正前刑法第五十六條、第四十七條、第四十二
條第三項，判決如主文。
本案經檢察官甲○○到庭執行職務。
中    華    民    國    95    年    12    月    7     日
              刑事第三庭  審判長法  官  王  增  瑜
                                法  官  蔡  紹  良
                                法  官  胡  忠  文
上列正本證明與原本無異。
如不服本判決應於收受送達後十日內向本院提出上訴書狀，其未
敘述上訴之理由者並得於提起上訴後十日內向本院補提理由書（
均須按他造當事人之人數附繕本）。
                                書記官  陳  麗  玉
中    華    民    國    95    年    12    月    8     日
附錄本案所犯法條：
森林法第五十二條
竊取森林主、副產物而有左列情形之一者，處六月以上五年以下
有期徒刑，併科贓額二倍以上五倍以下罰金：
一  於保安林犯之者。
二  依機關之委託或其他契約，有保護森林義務之人犯之者。
三  於行使林產採取權時犯之者。
四  結夥二人以上或僱使他人犯之者。
五  以贓物為原料，製造木炭、松節油、其他物品或培植菇類者
    。
六  為搬運贓物，使用牲口、船舶、車輛，或有搬運造材之設備
    者。
七  掘採、毀壞、燒燬或隱蔽根株，以圖罪跡之湮滅者。
八  以贓物燃料，使用於礦物之採取，精製石灰、磚瓦或其他物
    品之製造者。
前項未遂犯罰之。
第一項第五款所製物品，以贓物論，沒收之。


司法院資訊處製作；財團法人民間司法改革基金會備份。
